【裁判字號】    90,自,401
【裁判日期】    901003
【裁判案由】    偽造文書
【裁判全文】
台灣台中地方法院刑事裁定                            九十年度自字第四一號
    自  訴  人  甲○○
    被      告  乙○○
    選任辯護人  林豐順
右列被告因偽造文書案件，經自訴人提起自訴，本院裁定如左：
    主  文
自訴駁回。
    理  由
一、本件自訴意旨略稱：被告乙○○明知其經濟已陷於無資力狀態，竟仍自民國八十
    九年十月十日起，在其位於台中縣太平平市○○路○段二一七號住處，成立每月
    三萬元，採內標制，共計二十四位會員之合會，並虛列會員於名冊上，以取信不
    知情之會員，致自訴人一時失察，陷於錯誤，而參加該合會，並依約繳交會款予
    被告及其妻李碧雲，其後，被告因需款孔急，乃以會員簿上編號二施東成之名義
    標得會款後，再連續四次以會員簿上編號七劉佳永、編號八宋隆志、編號十四江
    東年及編號二十四劉乙峰四位虛列之會員名義，於標單上書寫代號及願出之標息
    ，並持以競標而得標，被告以此詐術連續欺罔不知情之未得標會員，使陷於錯誤
    ，而給付活會會款予被告；至九十年四月十日自訴人因心疑會首有詐，乃以高額
    得標，詎被告竟於收取其他會員之會款後數日，即潛逃無蹤，因認被告連續涉犯
    刑法第二百十六條、第二百十條行使偽造私文書罪及同法第三百三十九條第一項
    之詐欺取財罪嫌云云。
二、按法院或受命法官於自訴案件第一次審判期日前訊問及調查結果，如認為案件有
    刑事訴訟法第二百五十二條至第二百五十四條之情形者，得以裁定駁回其自訴，
    同法第三百二十六條第三項定有明文。又按刑法第三百三十九條第一項之詐欺取
    財罪係以意圖為自己或第三人不法之所有，以詐術使人將本人或第三人之物交付
    為構成要件，所謂以詐術使人交付，必係被詐欺人因其詐術而陷於錯誤，始為相
    當，若其所用方法，不能認為詐術，亦不致使人陷於錯誤，即不構成本罪（最高
    法院四六年台上字第二六０號判例意旨參照），是行為人如係事後因其他因素無
    法如期返還或給付款項，乃民事上債務不履行之問題，除有積極證據足認其於取
    得財物之初即心存不法所有之意圖者外，要難以此一時之給付遲延即遽認其涉犯
    詐欺罪名。訊據被告乙○○固坦承有召募連同自訴人在內共計二十二名會員（事
    後減少二名會員）之合會，惟堅決否認有何偽造文書及詐欺犯行，辯稱：伊原係
    在台中市○區○○街十一號經營可樂瓶子泡沫紅茶店，為一殷實之生意人，召募
    合會擔任會首已有一、二十年之久，而自訴人參加被告所召募之合會亦有十餘年
    之久，本件合會之所以倒會，係因劉佳永等人都是伊在經營泡沫紅茶店時所認識
    之熟客，其等在標得會款後，即不按時繳交會款，伊因催討無門致受牽連，遲至
    自訴人標得會款，始因無法依約給付會款予自訴人，且自認在太平地區無顏立足
    ，才遠走他鄉，以打工為生；另外，伊在離開前，曾與合會會員商量以其位於台
    中縣太平市○○路○段二一七號房子抵償予其中一位會員，並將房屋剩餘價值款
    項交由會員分配，惟因無任何會員同意承受而作罷等語。經查，自訴人於本院調
    查中陳明：被告前揭辯詞確與事實相符，伊確曾參與被告所召募之合會有十餘年
    之久，被告均未曾倒過會，本件倒會應係被告受人牽累致經濟困難所造成等語，
    足見被告前揭所辯尚堪採信；再本件自訴人既自承前曾參與被告所召募之合會達
    十餘年之久，則其應係在信任被告之情況下，始加入合會而依約給付會款，難認
    自訴人於入會之初或給付會款時有何陷於錯誤之情事，又自訴人自訴被告冒標涉
    犯行使偽造私文書罪嫌部分，既無任何積極證據足資證明，且未據自訴人提出任
    何證據以供本院查證，自訴人復稱此部分犯嫌僅係伊個人之懷疑而已，是尚難以
    自訴人片面之指訴即認被告確有該部分之犯行；是究自訴人提起本件自訴之原因
    ，實係因被告遲未給付會款且遍尋無著使然，顯見自訴人自訴之目的係在藉由刑
    事訴訟程序迫使被告早日出面將會款清償甚明。又被告已與自訴人於九十年九月
    十三日達成和解，有和解書一紙在卷可稽，益徵被告並無詐欺意圖。從而，揆諸
    首開說明，自難僅因自訴人片面之指訴及被告未如期給付會款，即遽以刑法第二
    百十條、第二百十六條之行使偽造私文書罪及第三百三十九條第一項之詐欺取財
    罪相繩，本件應屬一般之民事糾紛，與行使偽造私文書罪及詐欺罪之構成要件均
    不相符，不能令負該罪責，被告犯罪嫌疑顯有不足，核有刑事訴訟法第二百五十
    二條第十款所規定之情形，參照前揭說明，爰以裁定駁回自訴人之自訴。
據上論斷，應依刑事訴訟法第三百二十六條第三項、第二百五十二條第十款，裁定如
主文。
中      華      民      國    九十      年      十      月      三      日
                                臺灣臺中地方法院刑事第六庭
                                    法  官  許  月  馨
右正本證明與原本無異。
如不服本裁定，應於裁定送達後五日內，向本院提出抗告狀抗告於台灣高等法院台中
分院（須附繕本）。
                                    書記官
中      華      民      國    九十      年      十      月      三      日


司法院資訊處製作；財團法人民間司法改革基金會備份。
